【裁判字號】    97,消債更,858
【裁判日期】    970828
【裁判案由】    聲請更生程序
【裁判全文】
臺灣高雄地方法院民事裁定           97年度消債更字第858號
聲  請  人  甲○○
代  理  人  徐豐益律師
上列聲請人聲請更生程序事件，本院裁定如下：
    主  文
聲請駁回。
聲請費用由聲請人負擔。
    理  由
一、聲請意旨略以：聲請人有不能清償債務情事，於95年 7月依
    中華民國銀行公會會員辦理消費金融案件無擔保債務協商機
    制與債權金融機構成立協商，並約定每月償還新臺幣（下同
    ）18,413元；惟因聲請人於97年 1月起遭公司減薪、配偶又
    因生意失敗現僅靠打零工維持家計、婆婆又罹胃癌需配偶在
    家照顧，加以需負擔 3名未成年子女之扶養費及房屋租金，
    已無力清償協商金額，而有不可歸責於己之事由，且其無擔
    保或無優先權之債務總額未逾1,200萬元，復未經法院裁定
    開始清算程序或宣告破產，爰聲請准予裁定更生等語。
二、按債務人與金融機構協商成立者，不得聲請更生或清算，但
    因不可歸責於己之事由，致履行顯有重大困難者，不在此限
    ；本條例施行前，債務人依金融主管機關協調成立之中華民
    國銀行公會會員辦理消費金融案件無擔保債務協商機制與金
    融機構成立之協商，準用前項之規定，消費者債務清理條例
    第151條第 5項、第6項分別定有明文。又聲請更生或清算不
    合程式或不備其他要件者，法院應以裁定駁回之，但其情形
    可以補正者，法院應定期間先命補正，復為同條例第 8條所
    明定。是債務人與金融機構協商成立債務清償方案後，即應
    由債務人按其條件履行，如因事後發生情事變更，在清償期
    間收入或收益不如預期，致該方案履行困難甚或履行不能，
    因不可歸責於己，始能例外准許債務人聲請更生或清算，以
    避免債務人任意毀諾已成立之協商，濫用更生或清算之裁判
    上債務清理程序。從而，所謂「不可歸責於己之事由」，應
    係指客觀上聲請人之支出增多，或收入、收益減少，非其成
    立協商時所能預期，諸如法定受扶養人數增加、家屬患病等
    以致支出增加，或因病無法工作、非志願性失業、減薪等以
    致收入減少，均屬之。
三、聲請人於本件更生聲請前，已依金融主管機關協調成立之中
    華民國銀行公會會員辦理消費金融案件無擔保債務協商機制
    ，與債權金融機構成立協商，同意自民國95年12月起，按月
    償還10,475元等情，有協議書1份及無擔保債務還款計畫書1
    份在卷可憑，應可認定為真實。則依前揭條文之規定，自應
    有不可歸責於聲請人之事由，致履行顯有重大困難之情形存
    在，始得向法院聲請更生或清算。
四、聲請人固主張其於97年 1月起遭公司減薪、配偶又因生意失
    敗現僅靠打零工維持家計、婆婆又罹胃癌需配偶在家照顧，
    加以需負擔 3名未成年子女之扶養費及房屋租金，而有不可
    歸責於己之事由，致履行顯有重大困難之情形存在云云，惟
    查，依聲請人提出之財政部高雄市國稅局綜合所得資料清單
    可知，聲請人於 95年有 321,036元之收入，與96 年收入為
    378,280元相較之下，顯有增加，況其任職之公司於97年2月
    5日轉帳匯入聲請人設於華南銀行帳戶共計 72,950元，此亦
    有聲請人提出之華南銀行活期儲蓄存款存摺在卷可佐，是聲
    請人主張於97年 1月起遭公司減薪云云，不足為採。聲請人
    復主張其配偶失業且需照顧患病之母親而無法負擔家計云云
    ，僅提出聲請人之配偶所出具之失業證明書，尚無足證之，
    況其配偶另有 4筆價值885,755元之不動產及1部廠牌福特六
    和之汽車，95、96年亦有每月約31,725元之收入，此亦有聲
    請人配偶之財政部高雄市國稅局綜合所得資料清單及財產歸
    屬資料清單在卷可稽，故聲請人據以為不可歸責之事由致履
    行顯有重大困難之情形存在，自難遽為採信。再者，聲請人
    主張每月生活必要費用、房屋租金及 3名未成年子女扶養費
    之支出，乃於協商時所能預見且已存在，聲請人亦不得據此
    主張為不可歸責之事由。聲請人復未提出其他協商成立後至
    聲請更生前之生活必要支出有不可預期之增加，致無法履行
    協商條件之不可歸責於己之事由，堪認聲請人尚乏不可歸責
    於己致履行顯有重大困難之情形。
五、本件聲請人聲請更生，既無法立證證明其確於與金融機關達
    成前揭協商後，有不可歸責於己之事由致履行顯有重大困難
    ，而違背消費者債務清理條例第151條第5項之規定，應屬聲
    請更生之要件不備，且又無從補正，依首揭條文之意旨，自
    應駁回其更生之聲請。
六、依消費者債務清理條例第8條、第151條第5項、第15條，民
    事訴訟法第78條，裁定如主文。
中    華    民    國    97    年     8    月    28    日
                  臺灣高雄地方法院鳳山簡易庭
                        法  官  何悅芳
以上正本係照原本作成。
如不服本裁定，應於送達後10日內，向本院提出抗告狀並表明抗
告理由，如於本裁定宣示後送達前提起抗告者，應於裁定送達後
10日內補提抗告理由書（須附繕本）, 並繳納新台幣壹仟元抗告
費用。
中    華    民    國    97    年     8    月    28    日
                        書記官  胡淑芳


司法院資訊處製作；財團法人民間司法改革基金會備份。
